臺灣高等法院刑事判決
110年度上訴字第1191號
上  訴  人  
即  被  告  李政達



上列上訴人即被告因詐欺等案件，不服臺灣士林地方法院109年
度金訴字第168號，中華民國110年2月9日第一審判決（起訴案號
：臺灣士林地方檢察署108年度偵字第8108號），提起上訴，本
院判決如下：
    主  文
上訴駁回。
    事實及理由
一、本案經本院審理結果，認原審以上訴人即被告(下稱被告)李
    政達犯如原判決附表編號一、二所示之罪，均累犯，分別處
    如原判決附表編號一、二所示之刑。應執行有期徒刑壹年拾
    月等節，經核其認事用法、量刑及沒收均無不當，應予維持
    ，並引用原審判決書記載之事實、證據及理由（如附件）。
二、被告上訴意旨略以：㈠前面兩個案子，一個是提款卡遺失，
    當時的法官也說保管不周而已，另一個案子，被告也只是有
    嫌疑而已，根本未判到了，你們這裡卻變成被告有罪，被告
    不認同你們的作法，被告相信大眾也是。㈡何為三人以上共
    同犯案，你們如今只有說被告跟另一個人，請問第三人是誰
    ，你總要找出來吧，被告無法接受莫須有的判決。㈢被告家
    中還有小孩要養，即使你們硬要說被告有罪，但不能用其他
    方式處罰嗎？一定要關嗎？不能在外打掃報到之類的嗎？人
    家都說情理法，你們的情在哪裡？請鈞院斟酌更改判決云云
    。
三、經查：
　㈠被告上訴意旨固否認犯行云云，惟查：
　1.呂瑞賢、「李奧納多」、「陳封齊」所屬詐欺集團不明成員
    以不詳方式取得本案帳戶提款卡交予呂瑞賢，並於如原判決
    附表所示之時間及方式詐騙告訴人宋景舜等2人，致使宋景
    舜等2人各自陷於錯誤，於民國108年1月27日（詳細時間如
    原判決附表所示），將如附表所示之款項匯至如原判決附表
    所示之帳戶內。而當日下午呂瑞賢即依李奧納多指示在劍潭
    捷運站附近，與某身著藍灰色連帽外套（紅色內裡、拉鍊拉
    起）、黑灰色長褲及騎乘本案機車之平頭短髮成年男子（下
    稱甲男）會合見面，並交付本案帳戶提款卡予甲男後，甲男
    即於如原判決附表所示之時間、地點，提領該詐欺集團向宋
    景舜等2人詐得之如原判決附表所示款項，再將領得詐欺贓
    款及本案帳戶提款卡交予呂瑞賢，由呂瑞賢將取得款項轉交
    予陳封齊等情，業據證人即告訴人宋景舜、李芸玫於警詢時
    ；證人即共犯呂瑞賢於警詢及檢察官訊問時證述明確，並有
    本案帳戶交易明細各1份、華南銀行自動櫃員機交易明細表2
    紙、網路ATM交易明細查詢2份、手機轉帳畫面翻拍照片2張
    、自動櫃員機提領畫面翻拍照片3張、路口監視器畫面翻拍
    照片45張附卷可稽（見偵卷第71、77、91、107、109、111
    、113、135頁、第163至183頁、第185至187頁），且為被告
    所不爭執，是此部分事實，堪予認定。
  2.證人呂瑞賢於警詢時即證稱：我是在臺北市士林區劍潭捷運
    站附近交付本案帳戶提款卡給被告，當時是李奧納多用微信
    傳訊息給我跟被告，告知我們可以去提款了，然後我們就在
    劍潭捷運站附近隨機選定地點提領，被告提領完後把錢交給
    我，之後我再將錢拿到士林區文林路88號肯德基裡面給收水
    陳封齊。我沒有分配報酬，不知道被告是如何分配報酬，我
    當天是由陳封齊給我2000元作報酬。我不認識被告，只是依
    李奧納多的指示去接洽他，跟他沒有糾紛仇隙等語(見偵卷
    第20至26頁)；於檢察官訊問時，復具結證稱：108年1月27
    日是李奧納多在微信密我，把被告的微信帳號給我，叫我跟
    被告聯繫，並將包裹裡的郵局帳戶提款卡等全部交給被告，
    1個多小時後李奧納多叫我跟被告碰面收錢，再叫我去肯德
    基交給陳封齊，當天被告交2次錢給我，第1次是4、5萬，李
    奧納多叫我再等一下，過1個多小時被告就拿了10幾萬給我
    ，我一拿到錢就交給陳封齊，都是在肯德基廁所裡。微信裡
    我有問被告在哪裡，被告說在捷運站，我看到被告拿出手機
    ，我就確認被告是李奧納多交代要來的人，會面時我有問是
    李奧納多的人嗎？被告說是。被告交錢給我時口罩有拉下來
    ，我確定監視器拍到的是被告。我承認違犯詐欺及洗錢防制
    法等語明確(見偵卷第264至265頁)，而被告於原審審理時亦
    表示不認識呂瑞賢等語在案（見原審金訴字卷第245頁），
    是呂瑞賢與被告間原先既無怨恨交集，且其已就自身所為犯
    行自白認罪，顯無特意誣指被告共同涉案之必要。又觀諸呂
    瑞賢前開證詞內容，其就案發當日聯繫行動過程、接觸對象
    地點、收得報酬等節均能一一敘明，並無記憶模糊情事，且
    依卷附路口監視器畫面翻拍照片顯示，呂瑞賢於案發當日與
    甲男會面次數非僅1次，二人並有一起討論及行動等舉（見
    偵卷第172、173、175、176、179頁），當無將被告誤認為
    甲男之可能。再被告如前述於108年1月11日、同年月24日均
    曾騎乘本案機車為警攔停舉發，另被告於警詢時，尚供稱：
    本案機車於108年1月30日曾搭載被告前女友陳美靜及女兒在
    案（見偵卷第13至14頁），並有當日路口監視器錄影畫面翻
    拍照片7張附卷可稽（見偵卷第192至195頁），足見本案機
    車於108年1月27日案發前後均係由被告支配使用無訛，而被
    告於原審審理時，復陳稱無法提出於108年1月27日曾將本案
    機車交由他人騎乘使用或其在師大工作之相關證據，自難認
    案發當日騎乘本案機車及提領本案帳戶詐得贓款之甲男並非
    被告，由上各情均足資佐證呂瑞賢所證實信而有徵，堪以採
    信。況經比對卷附自動櫃員機提領畫面翻拍照片中甲男影像
    （見偵卷第163、164頁）與被告身分證相片資料（見偵卷第
    65頁）、原審當庭拍攝被告照片（見原審金訴字卷第165至1
    75頁），可知甲男額頭髮際線中間存有明顯美人尖、體型微
    胖等身形特徵，皆與被告並無差異；另被告於原審訊問時，
    同自承確有近視需戴眼鏡之情（見原審金訴字卷第161頁）
    ，益徵被告即為提領本案帳戶詐欺贓款之甲男無疑，故其猶
    空言否認曾為本案犯行云云，並非可採。
  3.依證人呂瑞賢於檢察官訊問時所為證詞內容，可知被告參與
    之詐欺集團，其成員係以詐騙被害人金錢獲取不法所得為目
    的，各人透過縝密之計畫與分工，彼此間經由通訊軟體微信
    相互聯繫監控，顯非為實施犯罪而隨意組成，要屬多數人組
    成以實施詐欺手段牟利，並具有層級結構之組織，是被告加
    入該3人以上，以實施詐術為手段，所組成具有牟利性、結
    構性之詐欺集團，自屬參與組織犯罪防制條例第2條第1項所
    定之犯罪組織。
  4.按洗錢防制法之立法目的係在於防範及制止因特定犯罪所得
    之不法財物或財產上利益，藉由洗錢行為（例如經由各種金
    融機構或其他交易管道），使其形式上轉換成為合法來源，
    以掩飾或切斷其財產或財產上利益來源與犯罪之關聯性，而
    藉以逃避追訴、處罰。倘能證明人頭帳戶內之資金係前置之
    特定犯罪所得，即應逕以一般洗錢罪論處，例如詐欺集團向
    被害人施用詐術後，為隱匿其詐欺所得財物之去向，而令被
    害人將其款項轉入該集團所持有、使用之人頭帳戶，並由該
    集團所屬之車手前往提領詐欺所得款項得逞，檢察官如能證
    明該帳戶內之資金係本案詐欺之特定犯罪所得，即已該當於
    洗錢防制法第14條第1項之一般洗錢罪，倘行為人意圖掩飾
    或隱匿特定犯罪所得來源，而將特定犯罪所得直接消費處分
    ，甚或交予其他共同正犯，而由共同正犯以虛假交易外觀掩
    飾不法金流移動，即難認單純犯罪後處分贓物之行為，應仍
    構成洗錢防制法第2條之洗錢行為。查被告所參與之3人以上
    共同犯詐欺取財罪，為洗錢防制法第3條第1款所稱之特定犯
    罪，且本案詐欺集團成員詐騙宋景舜等2人後，由被告負責
    提領詐得款項，再將款項層轉交付呂瑞賢等人，其作用顯在
    於將詐欺集團成員詐欺告訴人等所取得贓款，迂迴透過車手
    提領為現金後，客觀上製造金流斷點以掩飾、隱匿詐騙所得
    之去向及所在，阻撓國家對詐欺犯罪所得之追查，所為係屬
    洗錢防制法第2條所稱之洗錢行為，是被告與呂瑞賢、「李
    奧納多」、「陳封齊」間具有掩飾、隱匿特定犯罪所得去向
    及所在之洗錢犯意聯絡及行為分擔，亦屬明確。
　㈡被告上訴意旨固主張何為三人以上共同犯案，如今只有說被
    告跟另一個人，請問第三人是誰，總要找出來云云。惟按刑
    法之共同正犯，包括共謀共同正犯及實行共同正犯二者在內
    ；祇須行為人有以共同犯罪之意思，參與共同犯罪計畫之擬
    定，互為利用他人實行犯罪構成要件之行為，完成其等犯罪
    計畫，即克當之，不以每一行為人均實際參與部分構成要件
    行為或分取犯罪利得為必要（最高法院96年度台上字第1882
    號判決意旨參照）。而共同正犯間，非僅就其自己實行之行
    為負其責任，並在犯意聯絡之範圍內，對於他共同正犯所實
    行之行為，亦應共同負責；且其犯意聯絡之表示，無論為明
    示之通謀或相互間有默示之合致，均不在此限（最高法院98
    年度台上字第2655號判決意旨參照）。又目前詐騙集團之運
    作模式，係先收集人頭金融帳戶，以供該集團對被害人施以
    詐術、接受被害人匯入受騙款項或將贓款為多層次轉帳之使
    用，再由該集團成員以虛偽之情事詐騙被害人，於被害人因
    誤信受騙而將款項匯入指定帳戶後，為避免被害人發覺受騙
    報警使人頭帳戶遭列為警示帳戶而無法取得已匯遭詐騙款項
    ，多於確認被害人已匯款後，即迅速指派成員分別以臨櫃或
    自動櫃員機領款等方式，將詐得贓款即刻提領殆盡；此外，
    為避免因於收集人頭帳戶或於提領詐得贓款時，遭檢警調查
    獲該集團，多係由特定成員出面從事該等高風險工作，其餘
    成員則負責管理帳務或擔任居間聯絡之後勤人員。是依上開
    詐騙集團之運作模式，參照前述刑法共同正犯之規範架構，
    不論招攬帳戶或車手、擔任車手工作而負責取款、居間聯絡
    車手、交付提款卡及告知取款時地、或協助記帳及向車手收
    取款項後再逐層級上繳詐騙所得款項之行為等，均係該詐騙
    集團犯罪計畫不可或缺之重要環節。而共同正犯，在合同之
    意思內各自分擔犯罪行為之一部，相互利用他人之行為，以
    達其犯罪之目的者，即應對全部所發生之結果共同負責。查
    被告參與呂瑞賢、「李奧納多」、「陳封齊」等人所屬詐騙
    集團，其雖未對宋景舜等2人施以詐術，而推由同集團其他
    成員為之，然被告就如原判決附表各次詐欺取財犯行，與該
    詐騙集團其他成員之間，分工負責提領告訴人等遭騙所匯款
    項，並轉交其他詐騙集團成員等任務，各應具有相互利用之
    共同犯意，並各自分擔部分犯罪行為，而共同達成詐取財物
    之犯罪目的，且該詐欺集團成員復已達3人以上。從而，被
    告就其所參與並有犯意聯絡如原判決附表所示各次犯罪事實
    ，均成立3人以上共同詐欺取財。是被告上訴意旨以其僅具
    有犯罪嫌疑、且本案並未有三人以上共同犯案云云，經核與
    本院前開認定不符，所辯自難憑採。
  ㈢被告上訴意旨另請求依情理法從輕量刑云云，惟按法官為量
    刑之裁量時，本得依據個案情節，參酌刑法第57條各款例示
    之犯罪情狀，於法定刑度內量處被告罪刑；除有逾越該罪法
    定刑或法定要件，或未能符合法規範體系及目的，或未遵守
    一般經驗及論理法則，或顯然逾越裁量，或濫用裁量等違法
    情事以外，自不得任意指摘其量刑違法（最高法院80年台非
    字第473號、75年台上字第7033號、72年台上字第6696號、7
    2年台上字第3647號判例意旨參照）。經查，本件原審於量
    刑時，已就刑法第57條所規定之各款事由，詳加審酌一切情
    狀，經核原審量刑未逾法定刑度，亦無量刑輕重相差懸殊等
    裁量權濫用或違反比例原則之情形，已充分斟酌客觀上之適
    當性、相當性及必要性要求，亦難認原審量刑有何不當。
四、從而，被告以前事由指摘原判決違誤等節，經核並無可採，
    其上訴為無理由，應予駁回。 
五、末查，被告經合法傳喚無正當理由不到庭，爰不待其陳述逕
    行判決。　　
據上論斷，應依刑事訴訟法第371條、第368條、第373條，判決
如主文。
本案經檢察官王正皓到庭執行職務。
中　　華　　民　　國　　110 　年　　9 　　月　　23　　日
                  刑事第二十五庭審判長法　官  邱滋杉
                                      法　官  陳彥年
                                      法　官  黃翰義
以上正本證明與原本無異。
如不服本判決，應於收受送達後20日內向本院提出上訴書狀，其
未敘述上訴之理由者並得於提起上訴後20日內向本院補提理由書
（均須按他造當事人之人數附繕本）「切勿逕送上級法院」。
                                      書記官  邱鈺婷
中　　華　　民　　國　　110 　年　　9 　　月　　28　　日
附件
臺灣士林地方法院刑事判決
                                    109年度金訴字第168號
公　訴　人　臺灣士林地方檢察署檢察官
被　　　告　李政達　男　民國00年0月0日生
                    身分證統一編號：Z000000000號
                    住○○市○○區○○路00巷00弄0號2樓

上列被告因詐欺等案件，經檢察官提起公訴（108 年度偵字第81
08），本院判決如下：
    主  文
李政達犯如附表編號一、二所示之罪，均累犯，分別處如附表編
號一、二所示之刑。應執行有期徒刑壹年拾月。
    事  實
一、李政達基於參與犯罪組織之犯意，於民國108 年1 月27日前
    某日加入呂瑞賢（另經本院以109 年度審金訴字第29號判決
    判處罪刑在案）、真實姓名不詳微信通訊軟體名稱為「李奧
    納多」及「陳封齊」等成年人所屬以實施詐術為手段，而具
    有牟利性、結構性之詐欺集團，負責持提款卡提領詐得贓款
    轉交其他詐欺集團成員等工作（俗稱「車手」），而與該詐
    欺集團成員共同意圖為自己不法所有，基於三人以上詐欺取
    財及洗錢之犯意聯絡，由該詐欺集團不明成員以不詳方式取
    得玉山商業銀行帳號0000000000000 號、新光商業銀行帳號
    0000000000000 號及中華郵政帳號00000000000000號之金融
    帳戶（下各稱玉山帳戶、新光帳戶、郵局帳戶，合稱本案帳
    戶）之提款卡交予呂瑞賢，並於如附表所示之時間及方式詐
    騙宋景舜、李芸玫（下合稱宋景舜等2 人），致使宋景舜等
    2 人各自陷於錯誤，於108 年1 月27日（詳細時間如附表所
    示），將如附表所示之款項匯至如附表所示之帳戶內得逞。
    而當日李政達即騎乘車牌號碼000-000 號普通重型機車（下
    稱本案機車）至臺北市士林區劍潭捷運站附近，依李奧納多
    指示與呂瑞賢會合取得本案帳戶提款卡後，分別於如附表所
    示之時間、地點，提領該詐欺集團向宋景舜等2 人詐得之如
    附表所示款項，再將領得詐欺贓款及本案帳戶提款卡交予呂
    瑞賢，由呂瑞賢將取得款項轉交予陳封齊，而以此方式掩飾
    、隱匿渠等詐欺取財犯罪所得之去向及所在。嗣宋景舜等2
    人發覺被騙報警處理，經警調閱相關路口監視器及自動櫃員
    機提領畫面，始循線查悉上情。
二、案經宋景舜等2 人訴由臺北市政府警察局士林分局報請臺灣
    士林地方檢察署檢察官偵查後提起公訴。
    理  由
一、本判決下述被告李政達以外之人於審判外之陳述，檢察官、
    被告於本院審理時均同意具有證據能力（見本院卷第237 至
    244 頁），且迄辯論終結前亦無聲明異議，本院審酌各該證
    據資料作成時之情況，尚無違法不當及證明力明顯過低之瑕
    疵，而認為以之作為證據應屬適當，依刑事訴訟法第159 條
    之5 規定，均有證據能力。惟其中有關各證人於警詢中之陳
    述內容，因依據組織犯罪防制條例第12條中段規定，訊問證
    人之筆錄，以在檢察官或法官面前作成，並經踐行刑事訴訟
    法所定訊問證人之程序者為限，始得採為證據，因之本案就
    被告違反組織犯罪防制條例部分，即不引用各證人於警詢時
    之證述作為證據。至其餘認定本案犯罪事實之非供述證據，
    則查無違反法定程序取得之情，依刑事訴訟法第158 條之4
    規定反面解釋，亦具有證據能力。
二、訊據被告李政達固坦承：伊於108 年1 月間，曾騎乘本案機
    車遭警攔停舉發等情，且有交通大隊E 化違規記錄、舉發資
    料查詢各1 件附卷可憑（見臺灣士林地方檢察署108 年度偵
    字第8108號卷，下稱偵卷，第31、33頁），是此部分事實雖
    堪以認定為真實，惟被告仍矢口否認有何參與犯罪組織、加
    重詐欺取財及洗錢之犯行，辯稱：伊於108 年1 月27日下午
    在師大做屋頂粗工，不可能提領告訴人等被騙款項云云。經
    查：
（一）呂瑞賢、「李奧納多」、「陳封齊」所屬詐欺集團不明成
      員以不詳方式取得本案帳戶提款卡交予呂瑞賢，並於如附
      表所示之時間及方式詐騙告訴人宋景舜等2 人，致使宋景
      舜等2 人各自陷於錯誤，於108 年1 月27日（詳細時間如
      附表所示），將如附表所示之款項匯至如附表所示之帳戶
      內。而當日下午呂瑞賢即依李奧納多指示在劍潭捷運站附
      近，與某身著藍灰色連帽外套（紅色內裡、拉鍊拉起）、
      黑灰色長褲及騎乘本案機車之平頭短髮成年男子（下稱甲
      男）會合見面，並交付本案帳戶提款卡予甲男後，甲男即
      於如附表所示之時間、地點，提領該詐欺集團向宋景舜等
      2 人詐得之如附表所示款項，再將領得詐欺贓款及本案帳
      戶提款卡交予呂瑞賢，由呂瑞賢將取得款項轉交予陳封齊
      等情，業據證人即告訴人宋景舜、李芸玫於警詢時；證人
      即共犯呂瑞賢於警詢及檢察官訊問時證述明確，並有本案
      帳戶交易明細各1 份、華南銀行自動櫃員機交易明細表2
      紙、網路ATM 交易明細查詢2 份、手機轉帳畫面翻拍照片
      2 張、自動櫃員機提領畫面翻拍照片3 張、路口監視器畫
      面翻拍照片45張附卷可稽（見偵卷第71、77、91、107 、
      109 、111 、113 、135 頁、第163 至183 頁、第185 至
      187 頁），且為被告所不爭執，是此部分事實同堪予認定
      。
（二）證人呂瑞賢於警詢時即證稱：我是在臺北市士林區劍潭捷
      運站附近交付本案帳戶提款卡給被告，當時是李奧納多用
      微信傳訊息給我跟被告，告知我們可以去提款了，然後我
      們就在劍潭捷運站附近隨機選定地點提領，被告提領完後
      把錢交給我，之後我再將錢拿到士林區文林路88號肯德基
      裡面給收水陳封齊。我沒有分配報酬，不知道被告是如何
      分配報酬，我當天是由陳封齊給我2000元作報酬。我不認
      識被告，只是依李奧納多的指示去接洽他，跟他沒有糾紛
      仇隙等語；於檢察官訊問時，復具結證稱：108 年1 月27
      日是李奧納多在微信密我，把被告的微信帳號給我，叫我
      跟被告聯繫，並將包裹裡的郵局帳戶提款卡等全部交給被
      告，1 個多小時後李奧納多叫我跟被告碰面收錢，再叫我
      去肯德基交給陳封齊，當天被告交2 次錢給我，第1 次是
      4 、5 萬，李奧納多叫我再等一下，過1 個多小時被告就
      拿了10幾萬給我，我一拿到錢就交給陳封齊，都是在肯德
      基廁所裡。微信裡我有問被告在哪裡，被告說在捷運站，
      我看到被告拿出手機，我就確認被告是李奧納多交代要來
      的人，會面時我有問是李奧納多的人嗎？被告說是。被告
      交錢給我時口罩有拉下來，我確定監視器拍到的是被告。
      我承認違犯詐欺及洗錢防制法等語明確，而被告於本院審
      理時亦表示不認識呂瑞賢等語在案（見本院卷第245 頁）
      ，是呂瑞賢與被告間原先既無怨恨交集，且其已就自身所
      為犯行自白認罪，顯無特意誣指被告共同涉案之必要。又
      觀諸呂瑞賢前開證詞內容，其就案發當日聯繫行動過程、
      接觸對象地點、收得報酬等節均能一一敘明，並無記憶模
      糊情事，且依卷附路口監視器畫面翻拍照片顯示，呂瑞賢
      於案發當日與甲男會面次數非僅1 次，二人並有一起討論
      及行動等舉（見偵卷第172 、173 、175 、176 、179 頁
      ），當無將被告誤認為甲男之可能。再被告如前述於108
      年1 月11日、同年月24日均曾騎乘本案機車為警攔停舉發
      ，另被告於警詢時，尚供稱：本案機車於108 年1 月30日
      曾搭載被告前女友陳美靜及女兒在案（見偵卷第13至14頁
      ），並有當日路口監視器錄影畫面翻拍照片7 張附卷可稽
      （見偵卷第192 至195 頁），足見本案機車於108 年1 月
      27日案發前後均係由被告支配使用無訛，而被告於本院審
      理時，復陳稱無法提出於108 年1 月27日曾將本案機車交
      由他人騎乘使用或其在師大工作之相關證據，自難認案發
      當日騎乘本案機車及提領本案帳戶詐得贓款之甲男並非被
      告，由上各情均足資佐證呂瑞賢所證實信而有徵，堪以採
      信。況經比對卷附自動櫃員機提領畫面翻拍照片中甲男影
      像（見偵卷第163 、164 頁）與被告身分證相片資料（見
      偵卷第65頁）、本院當庭拍攝被告照片（見本院卷第165
      至175 頁），可知甲男額頭髮際線中間存有明顯美人尖、
      體型微胖等身形特徵，皆與被告並無差異；另被告於本院
      訊問時，同自承確有近視需戴眼鏡之情（見本院卷第161
      頁），益徵被告即為提領本案帳戶詐欺贓款之甲男無疑，
      故其猶空言否認曾為本案犯行云云，並非可採。
（三）按刑法之共同正犯，包括共謀共同正犯及實行共同正犯二
      者在內；祇須行為人有以共同犯罪之意思，參與共同犯罪
      計畫之擬定，互為利用他人實行犯罪構成要件之行為，完
      成其等犯罪計畫，即克當之，不以每一行為人均實際參與
      部分構成要件行為或分取犯罪利得為必要（最高法院96年
      度台上字第1882號判決意旨參照）。而共同正犯間，非僅
      就其自己實行之行為負其責任，並在犯意聯絡之範圍內，
      對於他共同正犯所實行之行為，亦應共同負責；且其犯意
      聯絡之表示，無論為明示之通謀或相互間有默示之合致，
      均不在此限（最高法院98年度台上字第2655號判決意旨參
      照）。又目前詐騙集團之運作模式，係先收集人頭金融帳
      戶，以供該集團對被害人施以詐術、接受被害人匯入受騙
      款項或將贓款為多層次轉帳之使用，再由該集團成員以虛
      偽之情事詐騙被害人，於被害人因誤信受騙而將款項匯入
      指定帳戶後，為避免被害人發覺受騙報警使人頭帳戶遭列
      為警示帳戶而無法取得已匯遭詐騙款項，多於確認被害人
      已匯款後，即迅速指派成員分別以臨櫃或自動櫃員機領款
      等方式，將詐得贓款即刻提領殆盡；此外，為避免因於收
      集人頭帳戶或於提領詐得贓款時，遭檢警調查獲該集團，
      多係由特定成員出面從事該等高風險工作，其餘成員則負
      責管理帳務或擔任居間聯絡之後勤人員。是依上開詐騙集
      團之運作模式，參照前述刑法共同正犯之規範架構，不論
      招攬帳戶或車手、擔任車手工作而負責取款、居間聯絡車
      手、交付提款卡及告知取款時地、或協助記帳及向車手收
      取款項後再逐層級上繳詐騙所得款項之行為等，均係該詐
      騙集團犯罪計畫不可或缺之重要環節。而共同正犯，在合
      同之意思內各自分擔犯罪行為之一部，相互利用他人之行
      為，以達其犯罪之目的者，即應對全部所發生之結果共同
      負責。查被告參與呂瑞賢、「李奧納多」、「陳封齊」等
      人所屬詐騙集團，其雖未對宋景舜等2 人施以詐術，而推
      由同集團其他成員為之，然被告就如附表各次詐欺取財犯
      行，與該詐騙集團其他成員之間，分工負責提領告訴人等
      遭騙所匯款項，並轉交其他詐騙集團成員等任務，各應具
      有相互利用之共同犯意，並各自分擔部分犯罪行為，而共
      同達成詐取財物之犯罪目的，且該詐欺集團成員復已達3
      人以上。從而，被告就其所參與並有犯意聯絡如附表所示
      各次犯罪事實，均成立3 人以上共同詐欺取財。
（四）依證人呂瑞賢於檢察官訊問時所為證詞內容，可知被告參
      與之詐欺集團，其成員係以詐騙被害人金錢獲取不法所得
      為目的，各人透過縝密之計畫與分工，彼此間經由通訊軟
      體微信相互聯繫監控，顯非為實施犯罪而隨意組成，要屬
      多數人組成以實施詐欺手段牟利，並具有層級結構之組織
      ，是被告加入該3 人以上，以實施詐術為手段，所組成具
      有牟利性、結構性之詐欺集團，自屬參與組織犯罪防制條
      例第2 條第1 項所定之犯罪組織（至被告雖另經臺灣臺北
      地方檢察署以108 年度偵字第20393 號等案件起訴涉犯組
      織犯罪條例第3 條第1 項後段之參與犯罪組織等罪嫌，惟
      該案被告被訴犯罪事實乃係與共犯蔡昱彤、李奕沁、吳念
      慈、梁育誠、鄭安妤、簡佑任、蔡漢昇及陳易佑等人基於
      若干消費者業已購得大量靈骨塔塔位、牌位或骨灰罐等殯
      葬產品，急於脫手，苦無銷售管道，認有利可圖，遂由被
      告擔任業務員，負責招攬推銷骨灰罐等殯葬產品，利用客
      戶急於脫手既有殯葬產品之心態，向客戶誆稱只需再購入
      若干骨灰罐等商品，組成特定套數，即可連同客戶原持有
      之殯葬產品，一併出售給宇立或百世公司所介紹之買家，
      客戶於短期內可獲取高額利益云云進行詐騙，有該案起訴
      書附卷可參，足見該案之集團成員、運作模式及詐騙手法
      均與本案顯然有別，尚與被告另行加入參與之本案詐欺集
      團無涉，附此敘明）。
（五）按洗錢防制法之立法目的係在於防範及制止因特定犯罪所
      得之不法財物或財產上利益，藉由洗錢行為（例如經由各
      種金融機構或其他交易管道），使其形式上轉換成為合法
      來源，以掩飾或切斷其財產或財產上利益來源與犯罪之關
      聯性，而藉以逃避追訴、處罰。倘能證明人頭帳戶內之資
      金係前置之特定犯罪所得，即應逕以一般洗錢罪論處，例
      如詐欺集團向被害人施用詐術後，為隱匿其詐欺所得財物
      之去向，而令被害人將其款項轉入該集團所持有、使用之
      人頭帳戶，並由該集團所屬之車手前往提領詐欺所得款項
      得逞，檢察官如能證明該帳戶內之資金係本案詐欺之特定
      犯罪所得，即已該當於洗錢防制法第14條第1 項之一般洗
      錢罪，倘行為人意圖掩飾或隱匿特定犯罪所得來源，而將
      特定犯罪所得直接消費處分，甚或交予其他共同正犯，而
      由共同正犯以虛假交易外觀掩飾不法金流移動，即難認單
      純犯罪後處分贓物之行為，應仍構成洗錢防制法第2 條之
      洗錢行為。查被告所參與之3 人以上共同犯詐欺取財罪，
      為洗錢防制法第3 條第1 款所稱之特定犯罪，且本案詐欺
      集團成員詐騙宋景舜等2 人後，由被告負責提領詐得款項
      ，再將款項層轉交付呂瑞賢等人，其作用顯在於將詐欺集
      團成員詐欺告訴人等所取得贓款，迂迴透過車手提領為現
      金後，客觀上製造金流斷點以掩飾、隱匿詐騙所得之去向
      及所在，阻撓國家對詐欺犯罪所得之追查，所為係屬洗錢
      防制法第2 條所稱之洗錢行為，是被告與呂瑞賢、「李奧
      納多」、「陳封齊」間具有掩飾、隱匿特定犯罪所得去向
      及所在之洗錢犯意聯絡及行為分擔，亦屬明確。
（六）綜上所述，本案事證明確，被告各犯行均洵堪認定，應依
      法論科。
三、論罪科刑：
（一）按行為人以一參與詐欺犯罪組織，並分工加重詐欺取財、
      洗錢行為，同時觸犯參與犯罪組織罪、加重詐欺取財及洗
      錢罪，雖其參與犯罪組織之時地與加重詐欺取財、洗錢之
      時地，在自然意義上非完全一致，然仍有部分合致，且犯
      罪目的單一，依一般社會通念，認應評價為一罪方符合刑
      罰公平原則，應屬想像競合犯，如予數罪併罰，反有過度
      評價之疑，實與人民法律感情不相契合。再加重詐欺取財
      罪係侵害個人財產法益之犯罪，其罪數計算，以被害人數
      、被害次數之多寡，決定其犯罪之罪數；核與參與犯罪組
      織罪之侵害社會法益，因應以行為人所侵害之社會全體利
      益為準據，認定係成立一個犯罪行為，有所不同。是以倘
      若行為人於參與犯罪組織之繼續中，先後加重詐欺數人財
      物併洗錢，因行為人僅為一參與組織行為，侵害一社會法
      益，應僅就首次犯行論以參與犯罪組織罪、加重詐欺取財
      罪及洗錢罪之想像競合犯，而其後之犯行，乃為其參與組
      織之繼續行為，為避免重複評價，當無從將一參與犯罪組
      織行為割裂再另論一參與犯罪組織罪，而與其後所犯加重
      詐欺取財罪及洗錢罪從一重論處之餘地。是核被告就附表
      編號一部分所為（即被告參與本案詐欺集團後首次實施加
      重詐欺取財犯行），係犯組織犯罪防制條例第3 條第1 項
      後段之參與犯罪組織罪、刑法第339 條之4 第1 項第2 款
      之3 人以上共同詐欺取財罪及洗錢防制法第14條第1 項之
      一般洗錢罪；就附表編號二部分所為，係犯刑法第339 條
      之4 第1 項第2 款之3 人以上共同詐欺取財罪及洗錢防制
      法第14條第1 項之一般洗錢罪。被告與呂瑞賢、「李奧納
      多」、「陳封齊」等人同為本案詐欺集團成員，就前開加
      重詐欺取財、一般洗錢犯行，彼此間均有犯意聯絡及行為
      分擔，皆應論以共同正犯。
（二）被告就附表編號一部分係以一行為同時違犯參與犯罪組織
      、加重詐欺取財、一般洗錢三罪；就附表編號二部分係以
      一行為同時違犯加重詐欺取財、一般洗錢二罪，分別屬想
      像競合犯，依刑法第55條規定，皆應從一重之三人以上共
      同詐欺取財罪處斷。起訴書雖未請求就被告所犯附表編號
      一部分併論以參與犯罪組織罪，然起訴書犯罪事實內已敘
      及被告係與呂瑞賢等人共組詐欺集團等情，本院並於準備
      程序及審理時均當庭告知涉犯前開參與犯罪組織罪嫌，對
      其防禦權尚無妨礙，復與已起訴之三人以上共同詐欺取財
      、一般洗錢罪間，有前開想像競合犯之裁判上一罪關係，
      而為起訴效力所及，本院自應併予審究。
（三）查被告前因幫助詐欺案件，經臺灣新北地方法院以105 年
      度易字第642 號判決判處有期徒刑3 月確定，而於105 年
      11月16日入監執行前開刑期，並於106 年2 月15日縮刑期
      滿執行完畢，有臺灣高等法院被告前案紀錄表1 份在卷足
      徵，是被告於有期徒刑執行完畢5 年內故意再各次犯本案
      有期徒刑以上之三人以上共同詐欺取財罪，依刑法第47條
      第1 項規定均成立累犯，而依司法院釋字第775 號解釋意
      旨，考量被告前開執行完畢刑期亦係因違犯與本案同一罪
      質之詐欺案件，可徵其仍未悛悔改正，依罪刑相當原則，
      本院認有加重其刑之必要，故爰就其所為本案各犯行皆加
      重其刑。
（四）被告就附表編號一、二所示2 次加重詐欺取財犯行，犯意
      各別，行為互殊，並均侵害不同告訴人之財產法益，應予
      分論併罰。
（五）爰審酌被告貿然加入詐欺集團擔任車手工作，造成告訴人
      宋景舜等2 人之財產損失，且其於犯後復未能坦認犯行，
      兼衡其犯罪動機、目的、手段、分工參與及所生危害程度
      ，另被告自陳：學歷為高中肄業、先前從事粗工、月薪約
      2 萬5000元、需撫養1 個小孩等一切情狀，分別量處如主
      文所示之刑。本院另衡酌被告所為2 次加重詐欺取財犯行
      之間隔期間甚近，所侵害法益固非屬於同一人，然其各次
      於集團內之角色分工、行為態樣、手段、動機均相同，責
      任非難重複之程度顯然較高，如以實質累加之方式定應執
      行刑，處罰之刑度恐將超過其行為之不法內涵與罪責程度
      ，爰基於罪責相當之要求，於刑法第51條第5 款所定之外
      部性界限內，綜合評價各罪類型、關係、法益侵害之整體
      效果，考量犯罪人個人特質，及以比例原則、平等原則、
      責罰相當原則、重複評價禁止原則為內涵之內部性界限，
      為適度反應被告整體犯罪行為之不法與罪責程度及施以矯
      正之必要性，而從輕定其應執行之刑，以資懲儆。
（六）按修正前組織犯罪防制條例，對發起、主持、操縱、指揮
      或參與集團性、常習性及脅迫性或暴力性犯罪組織者，應
      於刑後強制工作之規定，經司法院釋字第528 號解釋尚不
      違憲；嗣該條例第2 條第1 項所稱之犯罪組織，經2 次修
      正，已排除原有之「常習性」要件，另將實施詐欺手段之
      具有持續性或牟利性之有結構性組織，納入本條例適用範
      圍，並對參與犯罪組織之行為人，於第3 條第1 項後段但
      書規定「參與情節輕微者，得減輕或免除其刑」。惟同條
      第3 項仍規定「應於刑之執行前，令入勞動場所，強制工
      作，其期間為3 年」，而未依個案情節，區分行為人是否
      具有反社會的危險性及受教化矯治的必要性，一律宣付刑
      前強制工作3 年。然則，衡諸該條例所規定之強制工作，
      性質上原係對於有犯罪習慣，或因遊蕩、懶惰成習而犯罪
      者，所為之處置，修正後該條例既已排除常習性要件，從
      而，本於法律合憲性解釋原則，依司法院釋字第471 號關
      於行為人有無預防矯治其社會危險性之必要，及比例原則
      等與解釋意旨不相衝突之解釋方法，為目的性限縮，對犯
      該條例第3 條第1 項之參與犯罪組織罪者，視其行為之嚴
      重性、表現之危險性、對於未來行為之期待性，以及所採
      措施與預防矯治目的所需程度，於有預防矯治其社會危險
      性之必要，且符合比例原則之範圍內，由法院依該條例第
      3 條第3 項規定，一併宣告刑前強制工作（最高法院108
      年度台上大字第2306號裁定意旨參照）。本院審酌被告在
      本案詐欺集團僅擔任車手工作，取得款項須轉交予上手呂
      瑞賢等詐騙集團成員，非居於發起、主持、操縱、指揮等
      重要角色，其行為之社會危險性較低，且被告參與詐欺集
      團期間非長，經此刑之宣告及執行，應即可矯正其未來行
      為，因認尚無併予宣告強制工作之必要，附此敘明。
四、按2 人以上共同犯罪，關於犯罪所得之沒收、追繳或追徵，
    倘個別成員並無犯罪所得，且與其他成員對於所得亦無事實
    上之共同處分權時，同無「利得」可資剝奪，特別在集團性
    或重大經濟、貪污犯罪，不法利得龐大，一概採取絕對連帶
    沒收、追繳或追徵，對未受利得之共同正犯顯失公平。所謂
    各人「所分得」，應指各人「對犯罪所得有事實上之處分權
    限」，法院應視具體個案之實際情形而為認定：倘若共同正
    犯各成員內部間，對於不法利得分配明確時，固應依各人實
    際分配所得沒收；然若共同正犯成員對不法所得並無處分權
    限，其他成員亦無事實上之共同處分權限者，自不予諭知沒
    收。次按洗錢防制法第18條規定「犯第14條之罪，其所移轉
    、變更、掩飾、隱匿、收受、取得、持有、使用之財物或財
    產上利益，沒收之；犯第15條之罪，其所收受、持有、使用
    之財物或財產上利益，亦同。以集團性或常習性方式犯第14
    條或第15條之罪，有事實足以證明行為人所得支配之前項規
    定以外之財物或財產上利益，係取自其他違法行為所得者，
    沒收之。對於外國政府、機構或國際組織依第21條所簽訂之
    條約或協定或基於互惠原則，請求我國協助執行扣押或沒收
    之案件，如所涉之犯罪行為符合第3 條所列之罪，不以在我
    國偵查或審判中者為限。」關於犯罪行為人犯洗錢防制法第
    14條之罪，其所掩飾之財物本身僅為洗錢之標的，難認係供
    洗錢所用之物，故洗錢行為之標的除非屬於前置犯罪之不法
    所得，而得於前置犯罪中予以沒收者外，既非本案洗錢犯罪
    之工具及產物，亦非洗錢犯罪所得，尤非違禁物，尚無從依
    刑法沒收規定予以宣告沒收，自應依上開第18條第1 項前段
    規定予以宣告沒收。此規定係採義務沒收主義，祇要合於前
    述規定，法院即應為相關沒收之諭知，然該洗錢行為之標的
    是否限於行為人者始得宣告沒收，法無明文，是倘法條並未
    規定「不問屬於犯罪行為人與否均沒收」時，自仍以屬於被
    告所有者為限，始應予沒收。查依卷內證據資料顯示，被告
    李政達已將所取得之詐欺贓款全部交予共犯呂瑞賢等人，就
    詐得款項即洗錢標的部分並無其個人得支配處分者，另亦無
    證據可認其因本案犯行獲得報酬，是揆諸前揭說明，自無從
    予以宣告沒收，併此敘明。
據上論斷，應依刑事訴訟法第299 條第1 項前段，刑法第11條前
段、第28條、第339 條之4 第1 項第2 款、第47條第1 項、第55
條、第51條第5 款，組織犯罪條例第3 條第1 項後段，洗錢防制
法第14條第1 項，刑法施行法第1 條之1 第1 項，判決如主文。
本案經檢察官周芝君偵查起訴，由檢察官林嘉宏到庭執行公訴職
務。
中　　華　　民　　國　 110　　年　　2 　　月　　9 　　日
                  刑事第一庭  審判長法  官  黃于真
                                    法  官  李小芬
                                    法  官  張兆光
以上正本證明與原本無異。
如不服本判決應於收受送達後20日內，向本院提出上訴書狀，並
應敘述具體理由。其未敘述上訴理由者，應於上訴期間屆滿後20
日內向本院補提理由書（均須按他造當事人之人數附繕本）「切
勿逕送上級法院」。
                                    書記官  蔡明純
中　　華　　民　　國　 110　　年　　2 　　月　　9 　　日

附錄本案論罪科刑條文：
組織犯罪防制條例第3 條第1 項
發起、主持、操縱或指揮犯罪組織者，處3 年以上10年以下有期
徒刑，得併科新臺幣1 億元以下罰金；參與者，處6 月以上5 年
以下有期徒刑，得併科新臺幣1000萬元以下罰金。

刑法第339 條之4 第1 項
犯第339 條詐欺罪而有下列情形之一者，處1 年以上7 年以下有
期徒刑，得併科100 萬元以下罰金：
一、冒用政府機關或公務員名義犯之。
二、三人以上共同犯之。
三、以廣播電視、電子通訊、網際網路或其他媒體等傳播工具，
    對公眾散布而犯之。

洗錢防制法第14條第1 項
有第2 條各款所列洗錢行為者，處7 年以下有期徒刑，併科新臺
幣500 萬元以下罰金。


附表：

編號 告訴人 遭詐騙之時間及方式 匯款時間 匯款金額（新臺幣） 匯入金融帳戶 被告提領時間、地點及金額 被告應宣告之罪刑 一 宋景舜 於108 年1 月25日20時21分許起，接續撥打電話向告訴人宋景舜佯稱因內部作業流程有誤，誤鍵為供應商，須依指示操作始得取消交易云云 108 年1 月27日13時6 分許 2 萬9985元 玉山帳戶 於108 年1 月27日13時11分至15分許，在臺北市○○區○○路0 號統一超商新福慶店，提領2 萬元、1 萬元、2 萬元（起訴書均贅載手續費5元） 李政達犯三人以上共同詐欺取財罪，累犯，處有期徒刑壹年陸月    108 年1 月27日13時8 分許 2 萬9985元       108 年1 月27日13時11分許 2 萬9985元       108 年1 月27日14時6 分許 9 萬9985元 新光帳戶 於108 年1 月27日14時12分至18分許，在臺北市○○區○○路00號士林劍潭郵局，提領2 萬元、2 萬元、2 萬元、2 萬元、2 萬元、2 萬元（起訴書均贅載手續費5元）     108 年1 月27日14時13分許 9 萬9985元    二 李芸玫 於108 年1 月27日13時56分許起，接續撥打電話向告訴人李芸玫佯稱因內部作業流程重複訂購，將造成重複扣款，須依指示操作始得取消交易云云 108 年1 月27日14時41分許 4 萬1004元 郵局帳戶 於108 年1 月27日14時45分至50分許，在臺北市○○區○○路00號士林劍潭郵局，提領4 萬1000元、1 萬4000元 李政達犯三人以上共同詐欺取財罪，累犯，處有期徒刑壹年肆月    108 年1 月27日14時45分許 1 萬3998元